---
title: "Projet"
author: "Equipe 9"
date: "2024-03-11"
output:
  pdf_document: default
  html_document: default
---

```{r setup, include=FALSE}
#knitr::opts_chunk$set(echo = TRUE)
knitr::opts_chunk$set(echo = TRUE, warning = FALSE, message = FALSE) 
```

# Liste des packages utiles
```{r}
library(MASS) 
library(readxl) #lecture du fichier
library(tidyverse) #graphique et traitement base de données
library(caret) 
library(ggplot2) #graphique
library(FNN) #regression KNN
library(mice) #imputation des données manquates par la méthode mice
library(questionr) #relation entre variable cible et var categorielles
library(FactoMineR) #ACP
library(e1071) #validation croisee
library(klaR)
library(ROCR)
library(class)
library(kknn)
theme_set(theme_classic())
```


# Importation des données
```{r}
##setwd('C:\\Perso\\GIT_DOSSIER_2\\ELVIS\\ETUDES CANADA\\Laval AD\\Hiver 2024\\Methodes analyse donnees\\projet etape 2\\travail 6 avril')

Dataset <- read_excel("Dataset.xlsx")
#View(Dataset)
```


# -----------Analyse effectuée pour le rapport 1 (description des variables)---

# Factorisation des variables qualitatives
```{r}
Dataset[c(2,4,6,7,8,9)] <- lapply(Dataset[c(2,4,6,7,8,9)], as.factor)
```


```{r}
#base sans les donnees manquantes
churn_0 <- na.omit(Dataset) #7081 sans données manquantes
```



#Analyse descriptives

```{r}
 #base des variables categorielles pour tableau de synthese
base_cate <- churn_0[c(2,4,6,7,8,9)]

#Tableau de fréquence des variables qualitatives
gather(base_cate, "var", "value") %>%
  count(var, value) %>%
  group_by(var) %>%             
  mutate(prop = round(prop.table(n),4)*100)

#Distribution des variables quantitatives
str(churn_0)
hist(churn_0$Customer_Age,breaks = 20 )
hist(churn_0$Dependent_count,breaks = 5 )
hist(churn_0$Months_on_book,breaks = 5 )
hist(churn_0$Total_Relationship_Count,breaks = 5 )
hist(churn_0$Months_Inactive_12_mon,breaks = 5 )
hist(churn_0$Contacts_Count_12_mon,breaks = 5 )
hist(churn_0$Credit_Limit,breaks = 100 )
hist(churn_0$Avg_Open_To_Buy ,breaks = 100 )
hist(churn_0$Total_Amt_Chng_Q4_Q1 ,breaks = 100 )
hist(churn_0$Avg_Utilization_Ratio ,breaks = 100 )
hist(churn_0$Total_Trans_Amt ,breaks = 100 )
hist(churn_0$Total_Ct_Chng_Q4_Q1 ,breaks = 10 )
hist(churn_0$Total_Trans_Ct,breaks = 5)
hist(churn_0$Total_Revolving_Bal ,breaks = 100 )

#Correlation entre les variables quantitatives
df = churn_0 

df<-df[,c("Customer_Age","Dependent_count","Months_on_book","Total_Relationship_Count","Months_Inactive_12_mon","Contacts_Count_12_mon","Credit_Limit","Total_Revolving_Bal","Avg_Open_To_Buy","Total_Amt_Chng_Q4_Q1","Total_Trans_Amt","Total_Trans_Ct","Total_Ct_Chng_Q4_Q1","Avg_Utilization_Ratio") ]
print(df)
#pairs(churn_0)
cor_df <- round(cor(df), 2)
melted_cormat <- melt(cor_df)
print(melted_cormat)
ggplot(data = melted_cormat, aes(x=Var1, y=Var2, fill=value)) + 
geom_tile() +
  geom_text(aes(Var2, Var1, label = value), size = 2) +
  scale_fill_gradient2(low = "blue", high = "red",
                       limit = c(-1,1), name="Correlation") +
  theme(axis.title.x = element_blank(),
        axis.title.y = element_blank(),
        panel.background = element_blank())+
  theme(axis.text.x = element_text(angle=90, hjust=1))

#Relation entre la variable cible et les variables categorielles
base_cate <- as.data.frame(base_cate)
for (j in 2:6){
  tab <- table(base_cate[,j],base_cate$Attrition_Flag)
  tab <- rbind(tab)
}
print(lprop(tab))

tab <- table(base_cate[,1],base_cate$Attrition_Flag)
#boxplots

par(mfrow=c(2,2))
 ggplot(churn_0,aes(x = Attrition_Flag, y = Customer_Age))+
  geom_point()+ scale_y_continuous()+
  theme()+
  geom_boxplot()+
  stat_summary(fun.min = min,
    fun.max = max,
    fun = median)
 
  ggplot(churn_0,aes(x = Attrition_Flag, y = Dependent_count))+
  geom_point()+ scale_y_continuous()+
  theme()+
  geom_boxplot()+
  stat_summary(fun.min = min,
    fun.max = max,
    fun = median)
  
  ggplot(churn_0,aes(x = Attrition_Flag, y = Months_on_book))+
  geom_point()+ scale_y_continuous()+
  theme()+
  geom_boxplot()+
  stat_summary(fun.min = min,
    fun.max = max,
    fun = median)
  
 ggplot(churn_0,aes(x = Attrition_Flag, y = Total_Relationship_Count))+
  geom_point()+ scale_y_continuous()+
  theme()+
  geom_boxplot()+
  stat_summary(fun.min = min,
    fun.max = max,
    fun = median)
 
 ggplot(churn_0,aes(x = Attrition_Flag, y = Months_Inactive_12_mon))+
  geom_point()+ scale_y_continuous()+
  theme()+
  geom_boxplot()+
  stat_summary(fun.min = min,
    fun.max = max,
    fun = median)
 
ggplot(churn_0,aes(x = Attrition_Flag, y = Contacts_Count_12_mon))+
  geom_point()+ scale_y_continuous()+
  theme()+
  geom_boxplot()+
  stat_summary(fun.min = min,
    fun.max = max,
    fun = median)

ggplot(churn_0,aes(x = Attrition_Flag, y = Credit_Limit))+
  geom_point()+ scale_y_continuous()+
  theme()+
  geom_boxplot()+
  stat_summary(fun.min = min,
    fun.max = max,
    fun = median)

ggplot(churn_0,aes(x = Attrition_Flag, y = Total_Revolving_Bal))+
  geom_point()+ scale_y_continuous()+
  theme()+
  geom_boxplot()+
  stat_summary(fun.min = min,
    fun.max = max,
    fun = median)

ggplot(churn_0,aes(x = Attrition_Flag, y = Avg_Open_To_Buy))+
  geom_point()+ scale_y_continuous()+
  theme()+
  geom_boxplot()+
  stat_summary(fun.min = min,
    fun.max = max,
    fun = median)

ggplot(churn_0,aes(x = Attrition_Flag, y = Total_Amt_Chng_Q4_Q1))+
  geom_point()+ scale_y_continuous()+
  theme()+
  geom_boxplot()+
  stat_summary(fun.min = min,
    fun.max = max,
    fun = median)

ggplot(churn_0,aes(x = Attrition_Flag, y = Total_Trans_Amt))+
  geom_point()+ scale_y_continuous()+
  theme()+
  geom_boxplot()+
  stat_summary(fun.min = min,
    fun.max = max,
    fun = median)

ggplot(churn_0,aes(x = Attrition_Flag, y = Total_Trans_Ct))+
  geom_point()+ scale_y_continuous()+
  theme()+
  geom_boxplot()+
  stat_summary(fun.min = min,
    fun.max = max,
    fun = median)

ggplot(churn_0,aes(x = Attrition_Flag, y = Total_Ct_Chng_Q4_Q1))+
  geom_point()+ scale_y_continuous()+
  theme()+
  geom_boxplot()+
  stat_summary(fun.min = min,
    fun.max = max,
    fun = median)

ggplot(churn_0,aes(x = Attrition_Flag, y = Avg_Utilization_Ratio))+
  geom_point()+ scale_y_continuous()+
  theme()+
  geom_boxplot()+
  stat_summary(fun.min = min,
    fun.max = max,
    fun = median)

```

```{r}
# Charger la librairie ggplot2
library(ggplot2)

# Définir les couleurs pour les graphiques
my_colors <- c("#0072B2", "#009E73", "#D55E00", "#CC79A7")

# Créer et afficher les graphiques un par un
for (var in c("Customer_Age", "Dependent_count","Total_Relationship_Count", "Months_on_book","Months_Inactive_12_mon","Contacts_Count_12_mon","Total_Relationship_Count","Avg_Open_To_Buy","Credit_Limit","Total_Amt_Chng_Q4_Q1","Total_Ct_Chng_Q4_Q1","Avg_Utilization_Ratio","Total_Trans_Amt","Total_Trans_Ct" )) {
  # Créer le graphique
  p <- ggplot(Dataset, aes_string(x = "Attrition_Flag", y = var, fill = "Attrition_Flag")) +
    geom_point(color = my_colors[1]) +
    geom_boxplot(alpha = 0.5) +
    stat_summary(fun.min = min, fun.max = max, fun = median, geom = "point", color = my_colors[3], size = 3) +
    theme_minimal() +
    labs(title = paste("Boxplot avec la variable '", var," '"),
         x = "Attrition Flag",
         y = var,
         fill = "Attrition Flag") +
    theme(plot.title = element_text(face = "bold", hjust = 0.5),
          axis.title = element_text(face = "bold"),
          legend.title = element_text(face = "bold"),
          legend.text = element_text(face = "bold"))

  # Afficher le graphique dans une fenêtre séparée
  print(p)
  ggsave(filename = paste0(var, ".png"), plot = p)
}

```


#Analyse en composantes principales
```{r}
#On extrait les variables quantitatives
dat <-churn_0
dat2<-dat[, c(3:21)]

#Réalisation ACP avec PCA avec les variables cat comme variables supplémentaires
nbre_comp <- 14 
out = PCA(dat[, c(3,5,10:21)], ncp = nbre_comp,graph = T )
out$eig

dimdesc(out, axes=c(1,2))


```
```{r}
dat.acp = princomp(churn_0[, c(3,5,10:21)],cor = T)
names(dat.acp) #Voir help(princomp)

plot(dat.acp)

# valeurs propres
dat.vp = dat.acp$sdev^2
print(dat.vp)

# vecteurs propres
dat.vecp = loadings(dat.acp) 
print(dat.vecp) #par défaut, masque les plus petites valeurs
print(dat.vecp, cutoff = 0)

# proportion de variance expliquée par chaque valeur propre
round(dat.vp/sum(dat.vp),2)

# On peut se faire un petit résumé
round( cbind(ValeurPropre = dat.vp,PropVariance = dat.vp/sum(dat.vp), PropVarianceCumulee = cumsum(dat.vp)/sum(dat.vp)), 2)

#Ou utiliser la fonction incluse
summary(dat.acp)

# Graphique des points dans les deux premières composantes principales
plot( dat.acp$scores[,1],dat.acp$scores[,2], pch = 16, xlab = "Première CP", ylab = "Deuxième CP", las = 1)
abline(h=0,v=0) # ligne en x=0 et y=0

#On pourrait aussi imprimer les noms des joueurs
plot(dat.acp$scores[,1],dat.acp$scores[,2],type="n",
      xlab="Première CP",ylab="Deuxième CP", las = 1) # graphique
abline(h=0,v=0) 
text(dat.acp$scores[,1],dat.acp$scores[,2],labels=row.names(dat),cex=0.5) 

#On pourrait aussi simplement mettre l'index de l'observation
plot(dat.acp$scores[,1],dat.acp$scores[,2],type="n",
      xlab="Première CP",ylab="Deuxième CP", las = 1) # graphique
abline(h=0,v=0) 
text(dat.acp$scores[,1],dat.acp$scores[,2],
      labels=1:322,cex=0.5) 

# graphiques des éboulis
plot(dat.acp,type="l")

```






#Transformation des valeurs manquantes dans la base
```{r}
# Recodage des variables (Unknown en NA)

Dataset$Education_Level<-ifelse(Dataset$Education_Level=="Unknown","",Dataset$Education_Level)
is.na(Dataset$Education_Level)<-Dataset$Education_Level==""
Dataset$Marital_Status<-ifelse(Dataset$Marital_Status=="Unknown","",Dataset$Marital_Status)
is.na(Dataset$Marital_Status)<-Dataset$Marital_Status==""
Dataset$Income_Category<-ifelse(Dataset$Income_Category=="Unknown","",Dataset$Income_Category)
is.na(Dataset$Income_Category)<-Dataset$Income_Category==""
```




#----------  --Debut du rapport 2----------------------------------------------

## Séparation en jeu de données d'entrainement (75%) et jeu de données test (25%)
```{r}
set.seed(123) 
training.individuals <- Dataset$Attrition_Flag %>% 
			createDataPartition(p = 0.75, list = FALSE) 
train.data <- Dataset[training.individuals, ] 
train.data_2<- data.frame(train.data)
test_1 <- Dataset[-training.individuals, ]
test_1_2<- data.frame(test_1)


#Tableau recapitulatif des performances 
tab_rec = matrix(data = "", nrow = 5 , ncol = 3)
row.names(tab_rec)= c("k-nn","log","k-nn-acp","LDA","NaiveBayes")
colnames(tab_rec) = c( "acc","Sens","Spec")
```


## Estimation des modèles sans valeurs manquantes

### Regression KNN

```{r}
# Supprimer les lignes avec des valeurs manquantes
train.data_supp <- na.omit(train.data)
test_1_supp <- na.omit(test_1)


# Puisque le methode KNN ne prend pas en compte les valeurs non numériques :
# car basé sur des distances: on pourrait les exclure ou transformer en numérique.

train.data_supp_num<- train.data_supp[, -c(1,4,6,7,8,9)]
test_1_supp_num<- test_1_supp[, -c(1,4,6,7,8,9)]

## Valifation croisée pour trouver le meilleur k

# Définir la grille de recherche de k
k_values <- seq(1, 20, by = 2)

# Effectuer la validation croisée pour trouver le meilleur k
cv_kknn0 <- train.kknn(train.data_supp_num$Attrition_Flag ~ ., data = train.data_supp_num, kmax = max(k_values), kernel = "rectangular", kcv = 10)
## par defaut c'est la distance de Minkowski 

# Afficher les résultats de la validation croisée
print(cv_kknn0)
# le meilleur k est ainsi 6

# On reconvertit 
train.data_supp_num <- data.frame(lapply(train.data_supp_num, function(x) if(is.factor(x)) as.numeric(x) else x))
test_1_supp_num <- data.frame(lapply(test_1_supp_num, function(x) if(is.factor(x)) as.numeric(x) else x))

# Appliquons le Knn avec k=6 et évaluons la performance avec les données test
knn_model0 <- knn(train = train.data_supp_num, test = test_1_supp_num, cl = train.data_supp_num$Attrition_Flag, k = 6)

# Créer une matrice de confusion en spécifiant la classe positive
conf_matrix <- confusionMatrix(factor(knn_model0, levels = c(1, 2)), 
                                factor(test_1_supp_num$Attrition_Flag, levels = c(1, 2)), 
                                positive = "1")

# Afficher la matrice de confusion modifiée
print(conf_matrix)
```

### Classification KNN, avec reduction de la dimmension 
Ici nous effectuons une reduction de la dimmension à l'aide de l'analyse en composante principale pour ensuite effectuer la classification kNN.

```{r}
# Sélectionner les variables numériques à inclure dans l'ACP
variables_num <- train.data_supp_num[, -which(names(train.data_supp_num) %in% c("Attrition_Flag"))]

# Effectuer une ACP sur les variables numériques
pca_model <- prcomp(variables_num, scale. = TRUE)

# Obtenir les composantes principales pour les données d'entraînement et de test
train_data_pca <- predict(pca_model, variables_num)
test_data_pca <- predict(pca_model, test_1_supp_num[, -which(names(test_1_supp_num) %in% c("Attrition_Flag"))])
```

Nous allons maintenant choisir le nombre de composantes principales à retenir pour la suite de notre analyse. Pour ce faire, nous allons dresser l'histogramme des valeurs propres générées par l'analyse en composantes principales (PCA) et identifier le point à partir duquel l'inertie expliquée commence à diminuer de manière significative.

```{r}
# Afficher l'histogramme des valeurs propres
barplot(summary(pca_model)$importance[2,], 
        names.arg = 1:length(summary(pca_model)$importance[2,]), 
        xlab = "Nombre de composantes", 
        ylab = "Valeurs propres",
        main = "Histogramme des valeurs propres")
# Calculer les coordonnées x au centre de chaque barre
bar_center <- barplot(summary(pca_model)$importance[2,], 
                       names.arg = 1:length(summary(pca_model)$importance[2,]), 
                       xlab = "Nombre de composantes", 
                       ylab = "Valeurs propres",
                       main = "Histogramme des valeurs propres",
                       col = "darkblue")

# Ajouter les pourcentages d'inertie centrés au-dessus de chaque barre
text(x = bar_center, 
     y = summary(pca_model)$importance[2,] + 0.02, 
     labels = paste0(round(summary(pca_model)$importance[2,] * 100, 1), "%"),
     pos = 3, cex = 0.7)

```
Suite à l'analyse de l'histogramme, nous avons choisi de conserver les deux (02) premieres composantes etant donné qu'à partir de la 2 eme composante, l'inertie expliquée commence à diminuer de manière significative.

Nous obtenons les données d'entrainement et de test suivantes:

```{r}
# Sélectionner les deux premières composantes principales
train_data_pca_selected <- train_data_pca[, 1:2]
test_data_pca_selected <- test_data_pca[, 1:2]

# Ajouter la variable d'intérêt à chaque jeu de données en première position
train_data_pca_selected <- cbind(Attrition_Flag = train.data_supp_num$Attrition_Flag, train_data_pca_selected)
test_data_pca_selected <- cbind(Attrition_Flag = test_1_supp_num$Attrition_Flag, test_data_pca_selected)
```

Maintenant nous effectuons une validation croisée pour choisir le nombre de voisin optimal (k_opt) en tenant en compte l'ACP.

```{r}
# Définir la grille de recherche de k
k_values <- seq(1, 20, by = 2)

# Effectuer la validation croisée pour trouver le meilleur k
k_opt <- train.kknn(train.data_supp_num$Attrition_Flag ~ ., data = data.frame(train_data_pca), kmax = max(k_values), kernel = "rectangular", kcv = 10)

# Afficher les résultats de la validation croisée
print(k_opt)
```
Le meilleur k trouvé par la validation croisée pour le modèle k-NN avec ACP est 16.

Après avoir effectué une Analyse en Composantes Principales (ACP) sur vos données, nous utilisons les composantes principales obtenues comme variables d'entrée pour effectuer une classification k-NN.

```{r}
# Convertir les données en data frames
train_data_pca_selected <- data.frame(train_data_pca_selected) 
test_data_pca_selected <- data.frame(test_data_pca_selected)
                                     
# Entraîner le modèle k-NN avec k=9
knn_model <- knn(train = train_data_pca_selected[, -1],  # Exclure la variable d'intérêt
                  test = test_data_pca_selected[, -1],    # Exclure la variable d'intérêt
                  cl = train_data_pca_selected$Attrition_Flag,   # Variable d'intérêt
                  k = 16)

```

Evaluation de la performance du modèle

```{r}
# Convertir les données en facteurs avec les mêmes niveaux
knn_model_factor <- as.factor(knn_model)
test_data_factor <- as.factor(test_data_pca_selected$Attrition_Flag)

# Créer une matrice de confusion en spécifiant la classe positive
conf_matrix <- confusionMatrix(factor(knn_model, levels = c(1, 2)), 
                                factor(test_data_pca_selected$Attrition_Flag, levels = c(1, 2)), 
                                positive = "1")

# Afficher la matrice de confusion modifiée
print(conf_matrix)

```
L'analyse que nous avons réalisée mettent en lumière l'impact de la réduction de la dimension sur la performance des modèles de classification kNN. En réduisant l'espace des variables à deux dimensions à l'aide de l'analyse en composantes principales (ACP), nous avons observé une légère baisse de la performance du modèle kNN, avec une précision de 85,06% , par rapport à la classification kNN sans réduction de la dimension, qui affichait une précision de 88,95% . Cette diminution de performance suggère que la réduction de la dimension a pu entraîner une perte d'informations importantes pour la classification.



### Naives bayes
En regardant les distributions des attributs, on constate que l'hypothèse de normalité n'est pas vérifiée pour la grande majorité des attributs donc nous utiliserons l'estimateur par noyau de densité.

```{r}
# Utilisation des cas complet pour fitter le model

train_complet <- train.data[complete.cases(train.data),]
                                           
test_complet <- test_1[complete.cases(test_1),]

# Modèle

model_by_comp <- NaiveBayes(Attrition_Flag~. , data = train_complet[-c(1,3,5,10,16)], usekernel = T)
out_by_comp = predict(model_by_comp, test_complet[-c(1,3,5,10,16)])
#Calcul des métriques

#matrice de confusion
mat = table(out_by_comp$class,test_complet$Attrition_Flag)
#Calcul des métriques
acc = (mat[1,1]+mat[2,2]) / (mat[1,1]+mat[2,2]+mat[1,2]+mat[2,1]) * 100


sens = mat[1,1] / (mat[1,1]+mat[1,2]) * 100

spec =  mat[2,2] / (mat[2,2]+mat[2,1]) * 100
metric = c(acc,sens,spec)
#regroupement des metriques
out_comp = matrix( metric, nrow = 1, byrow = T)
out_comp

```


### Regression logistique

```{r}
# Estimate preprocessing parameters 
#preproc.parameter <- train.data %>% preProcess(method = c("center", "scale")) 

# Transform the data using the estimated parameters 
#train.transform <- preproc.parameter %>% predict(train.data) 
#test.transform <- preproc.parameter %>% predict(test_1) 

# Utilisation des cas complet pour fitter le model

train_complet <- train.data[complete.cases(train.data),]
                                           
test_complet <- test_1[complete.cases(test_1),]                                           
#-c(1,3,4,5,6,7,8,9,10,16)
# Fit the model 3,16,5 et 10
#model <- lda(Attrition_Flag~., data = train_complet[-c(1,3,4,5,6,7,8,9,10,16)]) 

# Sélection des variables à inclure dans le modèle: des test de khi-deux et d'analyse de la variance ont permis d'exclure certaines variables qui ne sauraient expliquer la variable d'intêret

# Modèle incluant les var qual
model_qual <- lda(Attrition_Flag~. , data = train_complet[-c(1,3,5,10,16)]) 
model_qual
# Prediction
predictions <- model_qual %>% predict(test_complet[-c(1,3,5,10,16)]) 



# Make predictions 
#predictions <- model %>% predict(test_complet[-c(1,3,4,5,6,7,8,9,10,16)]) 

# Résultat

#model
# Model accuracy 
mean(predictions$class==test_complet$Attrition_Flag) 

# Matrice de confusion
table(predictions$class,test_complet$Attrition_Flag)

# Calcul de la sensibilité
1445/(98+1444)*100

#calcul de la spécificité
175/(175+69)*100

```

On constate que le taux de bonne classification de notre modèle est de 90,65%


## Estimation des modèles après imputation des valeurs par le mode ou moyenne

### Imputation

```{r}
# Ajustement du modéle en utilisant toutes les données avec imputation

# On impute les var manquantes par le mode (var qual)

#Détermination des modes

Mode = function(x){
  ux <-na.omit(unique(x))
  tab<- tabulate(match(x,ux)) ; ux[tab == max(tab)]
}

Mode(train.data$Education_Level)
Mode(train.data$Marital_Status)
Mode(train.data$Income_Category)
# Imputation dans la base de données entrainement
train.data$Education_Level[is.na(train.data$Education_Level)]<-Mode(train.data$Education_Level)
train.data$Marital_Status[is.na(train.data$Marital_Status)]<-Mode(train.data$Marital_Status)
train.data$Income_Category[is.na(train.data$Income_Category)]<-Mode(train.data$Income_Category)
# Imputation dans la base de données test

test_1$Education_Level[is.na(test_1$Education_Level)]<-Mode(test_1$Education_Level)
test_1$Marital_Status[is.na(test_1$Marital_Status)]<-Mode(test_1$Marital_Status)
test_1$Income_Category[is.na(test_1$Income_Category)]<-Mode(test_1$Income_Category)

```


### Knn sur la base imputée par la moyenne

```{r}
# Effectuer la validation croisée pour trouver le meilleur k
cv_kknn2 <- train.kknn(train.data$Attrition_Flag ~ ., data = train.data, kmax = max(k_values), kernel = "rectangular", kcv = 10)
## par defaut c'est la distance de Minkowski 
print(cv_kknn2)

## le nombre de k choisi est 12

# Convertir d'abord les facteurs en numériques
train.data <- data.frame(lapply(train.data, function(x) if(is.factor(x)) as.numeric(x) else x))
test_1 <- data.frame(lapply(test_1, function(x) if(is.factor(x)) as.numeric(x) else x))

# Appliquons le Knn avec k=12 et évaluons la performance
knn_model2 <- knn(train = train.data, test = test_1, cl = train.data$Attrition_Flag, k = 12)


# Évaluer les performances du modèle
accuracy2 <- mean(knn_model2 == test_1$Attrition_Flag)
print(paste("Précision du modèle KNN avec k=12 sur les données de test:", accuracy2))

# Créer une matrice de confusion en spécifiant la classe positive
conf_matrix2 <- confusionMatrix(factor(knn_model2, levels = c(1, 2)), 
                                factor(test_1$Attrition_Flag, levels = c(1, 2)), 
                                positive = "1")

# Afficher la matrice de confusion modifiée
print(conf_matrix2)


```


### kNN avec reduction de la dimmension sur base imputée

Analyse en composante principale
```{r}
train.data_num1<- train.data[, -c(1,4,6,7,8,9)]
test_1_num1<- test_1[, -c(1,4,6,7,8,9)]

# Sélectionner les variables numériques à inclure dans l'ACP
variables_num1 <- train.data_num1[, -which(names(train.data_num1) %in% c("Attrition_Flag"))]

# Effectuer une ACP sur les variables numériques
pca_model1 <- prcomp(variables_num1, scale. = TRUE)

# Obtenir les composantes principales pour les données d'entraînement et de test
train_data_pca1 <- predict(pca_model1, variables_num1)
test_data_pca1 <- predict(pca_model1, test_1_num1[, -which(names(test_1_num1) %in% c("Attrition_Flag"))])
```

Choix des axes factoriels

```{r}
# Afficher l'histogramme des valeurs propres
barplot(summary(pca_model1)$importance[2,], 
        names.arg = 1:length(summary(pca_model1)$importance[2,]), 
        xlab = "Nombre de composantes", 
        ylab = "Valeurs propres",
        main = "Histogramme des valeurs propres")
# Calculer les coordonnées x au centre de chaque barre
bar_center <- barplot(summary(pca_model1)$importance[2,], 
                       names.arg = 1:length(summary(pca_model1)$importance[2,]), 
                       xlab = "Nombre de composantes", 
                       ylab = "Valeurs propres",
                       main = "Histogramme des valeurs propres",
                       col = "darkblue")

# Ajouter les pourcentages d'inertie centrés au-dessus de chaque barre
text(x = bar_center, 
     y = summary(pca_model1)$importance[2,] + 0.02, 
     labels = paste0(round(summary(pca_model1)$importance[2,] * 100, 1), "%"),
     pos = 3, cex = 0.7)

```
Nous choisissons les 2 premiers axes factoriels

Nouvelle variables et donneés
```{r}
# Sélectionner les deux premières composantes principales
train_data_pca_selected1 <- train_data_pca1[, 1:2]
test_data_pca_selected1 <- test_data_pca1[, 1:2]

# Ajouter la variable d'intérêt à chaque jeu de données en première position
train_data_pca_selected1 <- cbind(Attrition_Flag = train.data_num1$Attrition_Flag, train_data_pca_selected1)
test_data_pca_selected1 <- cbind(Attrition_Flag = test_1_num1$Attrition_Flag, test_data_pca_selected1)

```

Validation croisée
```{r}
# Définir la grille de recherche de k
k_values <- seq(1, 20, by = 2)

# Effectuer la validation croisée pour trouver le meilleur k
k_opt2 <- train.kknn(train.data_num1$Attrition_Flag ~ ., data = data.frame(train_data_pca1), kmax = max(k_values), kernel = "rectangular", kcv = 10)

# Afficher les résultats de la validation croisée
print(k_opt2)
```
Ici le k  optimal est 11.


modele kNN avec k=11
```{r}
# Convertir les données en data frames
train_data_pca_selected1 <- data.frame(train_data_pca_selected1) 
test_data_pca_selected1 <- data.frame(test_data_pca_selected1)
                                     
# Entraîner le modèle k-NN avec k=9
knn_model1 <- knn(train = train_data_pca_selected1[, -1],  # Exclure la variable d'intérêt
                  test = test_data_pca_selected1[, -1],    # Exclure la variable d'intérêt
                  cl = train_data_pca_selected1$Attrition_Flag,   # Variable d'intérêt
                  k = 11)

```

Evaluation de la performance du modèle kNN apres imputation

```{r}
# Convertir les données en facteurs avec les mêmes niveaux
knn_model_factor1 <- as.factor(knn_model1)
test_data_factor1 <- as.factor(test_data_pca_selected1$Attrition_Flag)

# Créer une matrice de confusion en spécifiant la classe positive
conf_matrix1 <- confusionMatrix(factor(knn_model1, levels = c(1, 2)), 
                                factor(test_data_pca_selected1$Attrition_Flag, levels = c(1, 2)), 
                                positive = "1")

# Afficher la matrice de confusion modifiée
print(conf_matrix1)
```


### Naives Bayes sur base imputee par la moy
```{r warning=FALSE}
# Modèle

model_by_moy <- NaiveBayes(Attrition_Flag~. , data = train.data[-c(1,3,5,10,16)], usekernel = T)
out_by_moy = predict(model_by_moy, test_1[-c(1,3,5,10,16)])
#Calcul des métriques

#matrice de confusion
mat = table(out_by_moy$class,test_1$Attrition_Flag)
#Calcul des métriques
acc = (mat[1,1]+mat[2,2]) / (mat[1,1]+mat[2,2]+mat[1,2]+mat[2,1]) * 100


sens = mat[1,1] / (mat[1,1]+mat[1,2]) * 100

spec =  mat[2,2] / (mat[2,2]+mat[2,1]) * 100
metric = c(acc,sens,spec)
#regroupement des metriques
out_moy = matrix( metric, nrow = 1, byrow = T)
out_moy

```


### Modélisation LDA avec les données imputées

```{r}
model_comp <- lda(Attrition_Flag~., data = train.data[-c(1,3,5,10,16)]) 

# Résultat

model_comp

# Imputation dans la base de données test puis prédiction
test_1$Education_Level[is.na(test_1$Education_Level)]<-Mode(test_1$Education_Level)
test_1$Marital_Status[is.na(test_1$Marital_Status)]<-Mode(test_1$Marital_Status)
test_1$Income_Category[is.na(test_1$Income_Category)]<-Mode(test_1$Income_Category)
# Make predictions 
predictions <- model_comp %>% predict(test_1[-c(1,3,5,10,16)]) 

# Model accuracy 
mean(predictions$class==test_1$Attrition_Flag) 

# Matrice de confusion
table(predictions$class,test_1$Attrition_Flag)

# Calcul de la sensibilité

2037/(142+2037)*100

# Calcul de la spécificité

257/(264+88)*100
```

On note ici une légère hausse du taux de bonne classification du modèle qui est de 90,9% aprés imputation des données par le mode



### Regression logistique avec les données imputées
Dans cette partie, on va essayer de modéliser la variable d'intêret par une regression logistiques

```{r}
# Modele
model_logit<-glm(Attrition_Flag~. , data = train_complet[-c(1,3,5,10,16)],family = binomial)

# Résultats modèle
summary(model_logit)

# Prédiction
prob <- model_logit %>% predict(test_complet[-c(1,3,5,10,16)] , type = "response") 
predicted.class<- ifelse(prob>0.5, "Existing Customer","Attrited Customer")

# Model accuracy 
mean(predicted.class==test_complet$Attrition_Flag) 

# Matrice de confusion
table(predicted.class,test_complet$Attrition_Flag)



```

Comparativement à la méthode LDA sur les données complétes, on constate une légère baisse du taux de bonne classification  qui est de 90,21%

```{r}
# Regression logistique avec les données imputées

model_logit_comp<-glm(Attrition_Flag~. , data = train.data[-c(1,3,5,10,16)],family = binomial)

# Résultats modèle
summary(model_logit_comp)

# Prédiction
prob <- model_logit_comp %>% predict(test_1[-c(1,3,5,10,16)] , type = "response") 
predicted.class<- ifelse(prob>0.5, "Existing Customer","Attrited Customer")

# Model accuracy 
mean(predicted.class==test_1$Attrition_Flag) 

# Matrice de confusion
table(predicted.class,test_1$Attrition_Flag)

```

La regression logistique sur les données imputées ne donne presque pas de gain de précision (taux de bonne classification presque inchangé: 90,20%) et qui reste toujours inférieur par rapport à la méthode LDA (90,9%)


## Estimation des modèles après imputation par la méthode mice

### Imputation par la methode mice

```{r}
# Imputation par la méthode mice des variables qualitatives
# Données d'entrainement
m1<- mice(train.data_2)

# Base imputée
train.data_mice<-complete(m1,2)

# Données test

m2<- mice(test_1_2)

# Base imputée

test_1_mice<-complete(m2,2)

```


### Knn avec imputation par la méthode mice
```{r}

# Effectuer la validation croisée pour trouver le meilleur k
cv_kknn3 <- train.kknn(train.data_mice$Attrition_Flag ~ ., data = train.data_mice, kmax = max(k_values), kernel = "rectangular", kcv = 10)
## par defaut c'est la distance de Minkowski 
print(cv_kknn3)

## le nombre de k choisi est 9

# Convertir d'abord les facteurs en numériques
train.data_mice <- data.frame(lapply(train.data_mice, function(x) if(is.factor(x)) as.numeric(x) else x))
test_1_mice <- data.frame(lapply(test_1_mice, function(x) if(is.factor(x)) as.numeric(x) else x))

# Appliquons le Knn avec k=9 et évaluons la performance
knn_model3 <- knn(train = train.data_mice, test = test_1_mice, cl = train.data_mice$Attrition_Flag, k = 9)


# Évaluer les performances du modèle
accuracy3 <- mean(knn_model == test_1_mice$Attrition_Flag)
print(paste("Précision du modèle KNN avec k=10 sur les données de test:", accuracy3))

# Créer une matrice de confusion en spécifiant la classe positive
conf_matrix10 <- confusionMatrix(factor(knn_model3, levels = c(1, 2)), 
                                factor(test_1_mice$Attrition_Flag, levels = c(1, 2)), 
                                positive = "1")

# Afficher la matrice de confusion modifiée
print(conf_matrix10)
```


### KNN avec réduction de la dimmension sur base imputée par mice

Analyse en composante principale
```{r}
train.data_num11<- train.data_mice[, -c(1,4,6,7,8,9)]
test_1_num11<- test_1_mice[, -c(1,4,6,7,8,9)]

# Sélectionner les variables numériques à inclure dans l'ACP
variables_num11 <- train.data_num11[, -which(names(train.data_num11) %in% c("Attrition_Flag"))]

# Effectuer une ACP sur les variables numériques
pca_model11 <- prcomp(variables_num11, scale. = TRUE)

# Obtenir les composantes principales pour les données d'entraînement et de test
train_data_pca11 <- predict(pca_model11, variables_num11)
test_data_pca11 <- predict(pca_model11, test_1_num11[, -which(names(test_1_num11) %in% c("Attrition_Flag"))])
```

Choix des axes factoriels

```{r}
# Afficher l'histogramme des valeurs propres
barplot(summary(pca_model11)$importance[2,], 
        names.arg = 1:length(summary(pca_model11)$importance[2,]), 
        xlab = "Nombre de composantes", 
        ylab = "Valeurs propres",
        main = "Histogramme des valeurs propres")
# Calculer les coordonnées x au centre de chaque barre
bar_center <- barplot(summary(pca_model11)$importance[2,], 
                       names.arg = 1:length(summary(pca_model11)$importance[2,]), 
                       xlab = "Nombre de composantes", 
                       ylab = "Valeurs propres",
                       main = "Histogramme des valeurs propres",
                       col = "darkblue")

# Ajouter les pourcentages d'inertie centrés au-dessus de chaque barre
text(x = bar_center, 
     y = summary(pca_model11)$importance[2,] + 0.02, 
     labels = paste0(round(summary(pca_model11)$importance[2,] * 100, 1), "%"),
     pos = 3, cex = 0.7)

```
Nous choisissons les 2 premiers axes factoriels

Nouvelle variables et donneés:
```{r}
# Sélectionner les deux premières composantes principales
train_data_pca_selected11 <- train_data_pca11[, 1:2]
test_data_pca_selected11 <- test_data_pca11[, 1:2]

# Ajouter la variable d'intérêt à chaque jeu de données en première position
train_data_pca_selected11 <- cbind(Attrition_Flag = train.data_num11$Attrition_Flag, train_data_pca_selected11)
test_data_pca_selected11 <- cbind(Attrition_Flag = test_1_num11$Attrition_Flag, test_data_pca_selected11)

```

Validation croisée

```{r}
# Définir la grille de recherche de k
k_values <- seq(1, 20, by = 2)

# Effectuer la validation croisée pour trouver le meilleur k
k_opt3 <- train.kknn(train.data_num11$Attrition_Flag ~ ., data = data.frame(train_data_pca11), kmax = max(k_values), kernel = "rectangular", kcv = 10)

# Afficher les résultats de la validation croisée
print(k_opt3)
```

Ici le k  optimal est 8.

modele kNN avec k=8

```{r}
# Convertir les données en data frames
train_data_pca_selected11 <- data.frame(train_data_pca_selected11) 
test_data_pca_selected11 <- data.frame(test_data_pca_selected11)
                                     
# Entraîner le modèle k-NN avec k=8
knn_model11 <- knn(train = train_data_pca_selected11[, -1],  # Exclure la variable d'intérêt
                  test = test_data_pca_selected11[, -1],    # Exclure la variable d'intérêt
                  cl = train_data_pca_selected11$Attrition_Flag,   # Variable d'intérêt
                  k = 8)

```

Evaluation de la performance du modèle kNN apres imputation

```{r}
# Convertir les données en facteurs avec les mêmes niveaux
knn_model_factor11 <- as.factor(knn_model11)
test_data_factor11 <- as.factor(test_data_pca_selected11$Attrition_Flag)

# Créer une matrice de confusion en spécifiant la classe positive
conf_matrix11 <- confusionMatrix(factor(knn_model11, levels = c(0, 1)), 
                                factor(test_data_pca_selected11$Attrition_Flag, levels = c(0, 1)), 
                                positive = "1")

# Afficher la matrice de confusion modifiée
print(conf_matrix11)
```



### Naive sur base imputée par mice

```{r warning=FALSE}
# Modèle
model_by_mice <- NaiveBayes(Attrition_Flag~. , data = train.data_mice[-c(1,3,5,10,16)], usekernel = T)
out_by_mice = predict(model_by_mice, test_1_mice[-c(1,3,5,10,16)])
#Calcul des métriques

#matrice de confusion
mat = table(out_by_mice$class,test_1_mice$Attrition_Flag)
#Calcul des métriques
acc = (mat[1,1]+mat[2,2]) / (mat[1,1]+mat[2,2]+mat[1,2]+mat[2,1]) * 100

sens = mat[1,1] / (mat[1,1]+mat[1,2]) * 100

spec =  mat[2,2] / (mat[2,2]+mat[2,1]) * 100
metric = c(acc,sens,spec)
#regroupement des metriques
out = matrix( metric, nrow = 1, byrow = T)
out = rbind(out_comp,out_moy,out)

row.names(out)= c("baiyes_comp","baiyes_moy","baiyes_mice")
colnames(out) = c( "acc","Sens","Spec")
out

#Ajout des perf au tableau recap

tab_rec["NaiveBayes",]=out["baiyes_comp",]
tab_rec

```
Le meilleur modèle est sans imputation.



### Modélisation LDA avec les nouvelles base imputée par mice

```{r}
model_comp2 <- lda(Attrition_Flag~., data = train.data_mice[-c(1,3,5,10,16)]) 

# Résultat

model_comp2

# Make predictions 
predictions <- model_comp2 %>% predict(test_1_mice[-c(1,3,5,10,16)]) 

# Model accuracy 
mean(predictions$class==test_1_mice$Attrition_Flag) 

# Matrice de confusion
table(predictions$class,test_1_mice$Attrition_Flag)

```


### Régression Logistique

```{r}
model_logit_comp2<-glm(Attrition_Flag~. , data = train.data_mice[-c(1,3,5,10,16)],family = binomial)

# Résultats modèle
summary(model_logit_comp2)

# Prédiction
prob <- model_logit_comp2 %>% predict(test_1_mice[-c(1,3,5,10,16)] , type = "response") 
predicted.class<- ifelse(prob>0.5, "Existing Customer","Attrited Customer")

# Model accuracy 
mean(predicted.class==test_1_mice$Attrition_Flag) 

# Matrice de confusion
table(predicted.class,test_1_mice$Attrition_Flag)


```


# Arbre de Décision

## Arbre sur les données complètes

```{r}
library(ISLR2)
library(tree)
set.seed(123)
train<- sample(1:nrow(Dataset[complete.cases(Dataset),]), 0.75*nrow(Dataset[complete.cases(Dataset),]))
test_complet<- Dataset[complete.cases(Dataset),][-train,]
tree.train <- tree( Attrition_Flag ~ . , data = Dataset , subset = train)
tree.pred <- predict(tree.train, test_complet,type = "class")
table(tree.pred, test_complet$Attrition_Flag)
plot(tree.train)
# Affichage de l'arbre avec les attributs des variables 
text(tree.train, pretty = 0)
summary(tree.train)

# Elagage de l'arbre
### Elagage de l'arbre.
set.seed(7)
crosval.tree <- cv.tree(tree.train, FUN = prune.misclass)
names(crosval.tree)
crosval.tree
# Affichage des graphique
par(mfrow = c(1, 2))
plot(crosval.tree$size, crosval.tree$dev, type = "b")
plot(crosval.tree$k, crosval.tree$dev, type = "b")
#### le 6 indique le nombre de feuilles finales
prune_tree <- prune.misclass(tree.train, best = 6) 
plot(prune_tree)
# Affichage du meilleur arbre aprés élagage
text(prune_tree, pretty = 0)
### Calcul de performance de l'arbre
tree.pred <- predict(prune_tree, test_complet,
                     type = "class")
table(tree.pred, test_complet$Attrition_Flag)
(151 + 1464) / 1771
###



```

## Arbre sur les données imputées par le mode

```{r}
train.data1<- sample(1:nrow(Dataset), 0.75*nrow(Dataset))
train.data1<- Dataset[][train,]
test_1<- Dataset[][-train,]
# Imputation des bases d'entrainement et test par le mode
Mode = function(x){
  ux <-na.omit(unique(x))
  tab<- tabulate(match(x,ux)) ; ux[tab == max(tab)]
}

Mode(train.data1$Education_Level)
Mode(train.data1$Marital_Status)
Mode(train.data1$Income_Category)
# Imputation dans la base de données entrainement
train.data1$Education_Level[is.na(train.data1$Education_Level)]<-Mode(train.data1$Education_Level)
train.data1$Marital_Status[is.na(train.data1$Marital_Status)]<-Mode(train.data1$Marital_Status)
train.data1$Income_Category[is.na(train.data1$Income_Category)]<-Mode(train.data1$Income_Category)
# Imputation dans la base de données test

test_1$Education_Level[is.na(test_1$Education_Level)]<-Mode(test_1$Education_Level)
test_1$Marital_Status[is.na(test_1$Marital_Status)]<-Mode(test_1$Marital_Status)
test_1$Income_Category[is.na(test_1$Income_Category)]<-Mode(test_1$Income_Category)

# ARBRE SUR LA BASE IMPUTEE
tree.train1 <- tree( Attrition_Flag ~ . , data = train.data1)
tree.pred1 <- predict(tree.train1, test_1,type = "class")
table(tree.pred1, test_1$Attrition_Flag)
text(tree.train, pretty = 0)
# Elagage de l'arbre
### Elagage de l'arbre.
set.seed(7)
crosval.tree1 <- cv.tree(tree.train1, FUN = prune.misclass)
names(crosval.tree1)
crosval.tree1
# Affichage des graphique
par(mfrow = c(1, 2))
plot(crosval.tree1$size, crosval.tree1$dev, type = "b")
plot(crosval.tree1$k, crosval.tree1$dev, type = "b")
#### le 6 indique le nombre de feuilles finales
prune_tree1<- prune.misclass(tree.train1, best = 8) 
plot(prune_tree1)
# Affichage du meilleur arbre aprés élagage
text(prune_tree1, pretty = 0)
### Calcul de performance de l'arbre
tree.pred1<- predict(prune_tree1, test_1,
                     type = "class")
table(tree.pred1, test_1$Attrition_Flag)
(473 + 3867) / 4817
###

```

## Arbre sur les données imputées par la méthode mice

```{r}
# Données d'entrainement
train.data2<- Dataset[][train,]
test_2<- Dataset[][-train,]

m1<- mice(train.data2)

# Base imputée
train.data_mice1<-complete(m1,2)

# Données test

m2<- mice(test_2)

# Base imputée
test_2_mice<-complete(m2,2)

tree.train2 <- tree( Attrition_Flag ~ . , data = train.data_mice1)
tree.pred2 <- predict(tree.train2, test_2_mice,type = "class")
table(tree.pred2, test_2_mice$Attrition_Flag)
text(tree.train2, pretty = 0)
# Elagage de l'arbre
### Elagage de l'arbre.
set.seed(7)
crosval.tree2 <- cv.tree(tree.train2, FUN = prune.misclass)
names(crosval.tree2)
crosval.tree2
# Affichage des graphique
par(mfrow = c(1, 2))
plot(crosval.tree2$size, crosval.tree2$dev, type = "b")
plot(crosval.tree2$k, crosval.tree2$dev, type = "b")
#### le 6 indique le nombre de feuilles finales
prune_tree2<- prune.misclass(tree.train2, best = 8) 
plot(prune_tree2)
# Affichage du meilleur arbre aprés élagage
text(prune_tree1, pretty = 0)
### Calcul de performance de l'arbre
tree.pred2<- predict(prune_tree2, test_2_mice,
                     type = "class")
table(tree.pred2, test_2_mice$Attrition_Flag)
(473 + 3867) / 4817

```


#modèle de Gradient Boosting pour une classification multiclasse
##imputation par mode
```{r}
#modèle de Gradient Boosting pour une classification multiclasse

Dataset <- read_excel("Dataset.xlsx")

# Recodage des variables (Unknown en NA)
Dataset$Education_Level<-ifelse(Dataset$Education_Level=="Unknown","",Dataset$Education_Level)
is.na(Dataset$Education_Level)<-Dataset$Education_Level==""
Dataset$Marital_Status<-ifelse(Dataset$Marital_Status=="Unknown","",Dataset$Marital_Status)
is.na(Dataset$Marital_Status)<-Dataset$Marital_Status==""
Dataset$Income_Category<-ifelse(Dataset$Income_Category=="Unknown","",Dataset$Income_Category)
is.na(Dataset$Income_Category)<-Dataset$Income_Category==""

#Definir les facteurs
Dataset[c(2,4,6,7,8,9)] <- lapply(Dataset[c(2,4,6,7,8,9)], as.factor)

#imputation des valeurs manquantes des variables qualitatives par mode
Mode = function(x){
  ux <-na.omit(unique(x))
  tab<- tabulate(match(x,ux)) ; ux[tab == max(tab)]
}

Dataset$Education_Level[is.na(Dataset$Education_Level)]<-Mode(Dataset$Education_Level)
Dataset$Marital_Status[is.na(Dataset$Marital_Status)]<-Mode(Dataset$Marital_Status)
Dataset$Income_Category[is.na(Dataset$Income_Category)]<-Mode(Dataset$Income_Category)

#imputation des valeurs manquantes des variables quantitatives par moyenne
Dataset$Customer_Age[is.na(Dataset$Customer_Age)] <- mean(Dataset$Customer_Age)
Dataset$Dependent_count[is.na(Dataset$Dependent_count)]  <- mean(Dataset$Dependent_count)
Dataset$Months_on_book[is.na(Dataset$Months_on_book)] <- mean(Dataset$Months_on_book)

Dataset$Total_Relationship_Count[is.na(Dataset$Total_Relationship_Count)] <- mean(Dataset$Total_Relationship_Count)
Dataset$Months_Inactive_12_mon[is.na(Dataset$Months_Inactive_12_mon)]  <- mean(Dataset$Months_Inactive_12_mon)
Dataset$Contacts_Count_12_mon[is.na(Dataset$Contacts_Count_12_mon)] <- mean(Dataset$Contacts_Count_12_mon)

Dataset$Credit_Limit[is.na(Dataset$Credit_Limit)] <- mean(Dataset$Credit_Limit)
Dataset$Total_Revolving_Bal[is.na(Dataset$Total_Revolving_Bal)] <- mean(Dataset$Total_Revolving_Bal)
Dataset$Avg_Open_To_Buy[is.na(Dataset$Avg_Open_To_Buy)]  <- mean(Dataset$Avg_Open_To_Buy)
Dataset$Total_Amt_Chng_Q4_Q1[is.na(Dataset$Total_Amt_Chng_Q4_Q1)] <- mean(Dataset$Total_Amt_Chng_Q4_Q1)


Dataset$Avg_Utilization_Ratio[is.na(Dataset$Avg_Utilization_Ratio)] <- mean(Dataset$Avg_Utilization_Ratio)


#Transformation des variables categorielles en dummy variables
Dataset$Gender_R <- ifelse(Dataset$Gender =="M", yes=1, no=0) 
Dataset$Uneducated <- ifelse(test = Dataset$Education_Level == "Uneducated", yes=1, no=0) #
Dataset$College<- ifelse(test =  Dataset$Education_Level == "College", yes=1, no=0)
Dataset$High_School <- ifelse(test = Dataset$Education_Level == "High School", yes=1, no=0)
Dataset$Graduate <- ifelse(test = Dataset$Education_Level == "Graduate", yes=1, no=0)
Dataset$Post_Graduate <- ifelse(test = Dataset$Education_Level == "Post-Graduate", yes=1, no=0)
Dataset$Uneducated <- ifelse(test = Dataset$Education_Level == "Uneducated", yes=1, no=0) #

Dataset$Single <- ifelse(test = Dataset$Marital_Status == "Single", yes=1, no=0) #
Dataset$Married <- ifelse(test = Dataset$Marital_Status == "Married", yes=1, no=0) #
Dataset$Divorced <- ifelse(test = Dataset$Marital_Status == "Divorced", yes=1, no=0) #


Dataset$Card_Category <- ifelse(test = Dataset$Income_Category == "Blue", yes=1, no=0) #
Dataset$Income_40K_60K <- ifelse(test = Dataset$Income_Category == "$40K - $60K", yes=1, no=0) #
Dataset$Income_60K_80k <- ifelse(test = Dataset$Income_Category == "$60K - $80K", yes=1, no=0) #
Dataset$Income_80K_120K <- ifelse(test = Dataset$Income_Category == "$80K - $120K", yes=1, no=0) #
Dataset$Income_Less_than_40k <- ifelse(test = Dataset$Income_Category == "Less than $40K", yes=1, no=0) 

Dataset$card_Blue <- ifelse(test = Dataset$Card_Category == "Blue", yes=1, no=0) #
Dataset$card_Gold <- ifelse(test = Dataset$Card_Category == "Gold", yes=1, no=0) #
Dataset$card_Platinum <- ifelse(test = Dataset$Card_Category == "Platinum", yes=1, no=0) #
Dataset$card_Silver <- ifelse(test = Dataset$Card_Category == "Silver", yes=1, no=0) #

#transformee la variable cible en categorielle
Dataset$Attrition_Flag<- ifelse(Dataset$Attrition_Flag =="Attrited Customer", yes=1, no=0) 


#Base recodiée en quantitative
Dataset2 <- Dataset[, c(2,3,5, 9:38)]

test = 
train.data <- Dataset2[training.individuals, ] 
train.data_2<- data.frame(train.data)
test.data <- Dataset[-training.individuals, ]
test.data_2<- data.frame(test.data)

train_data <- train.data_2
test_data <- test.data_2

# Charger la bibliothèque xgboost
#install.packages("xgboost")
library(xgboost)

# Diviser les données en ensemble d'entraînement et ensemble de test
set.seed(123)  # Pour la reproductibilité
# Séparer les variables prédictives (X) et la variable cible (Y) dans les ensembles d'entraînement et de test
training.individuals <- Dataset2$Attrition_Flag %>% 
			createDataPartition(p = 0.75, list = FALSE) 
train.data <- Dataset2[training.individuals, ] 
train.data_2<- data.frame(train.data)
test.data <- Dataset2[-training.individuals, ]
test.data_2<- data.frame(test.data)

X_train <- train.data[, -1]  # Sélectionner toutes les colonnes sauf la colonne cible
Y_train <- train.data[, 1]  # Sélectionner la colonne cible
X_test <- test.data[, -1]
Y_test <- test.data[, 1]

##########
library(caret)
gb_train = xgb.DMatrix(data = as.matrix(X_train), label = Y_train$Attrition_Flag )
gb_valid = xgb.DMatrix(data = as.matrix(X_test), label = Y_test$Attrition_Flag )

watchlist = list(train = gb_train, valid = gb_valid)


max.depths = c(1, 2, 5 , 6, 7, 8 ,9, 10)
etas = c(0.01, 0.02, 0.03, 0.5, 0.6, 1)
nthreads=c(1, 2, 3, 4)

best_params = 0
best_score = 0

count = 1
for( nt in nthreads ){
for( depth in max.depths ){
    for( num in etas){

        bst_grid = xgb.train(data = gb_train, 
                                max.depth = depth, 
                                eta=num, 
                                nthread = nt,
                             nround = 100, 
                                watchlist = watchlist, 
                                objective = "binary:logistic", 
                                early_stopping_rounds = 50, 
                                verbose=0)

        if(count == 1){
            best_params = bst_grid$params
            best_score = bst_grid$best_score
            count = count + 1
            }
        else if( bst_grid$best_score < best_score){
            best_params = bst_grid$params
            best_score = bst_grid$best_score
        }
    }
}
}

best_params
best_score                            

#on trouve le meilleur eta=0.6, nthread=1, max.depth=2,

#Modele avec les meilleurs parametres
bst_slow = xgb.train(data= gb_train, 
                        max.depth = best_params$max_depth, 
                        eta = best_params$eta, 
                        nthread = best_params$nthread, 
                        nround = 100, 
                        watchlist = watchlist, 
                        objective = "binary:logistic", 
                        early_stopping_rounds = 50,
                        print_every_n = 500)

dtest = xgb.DMatrix(data =  as.matrix(X_test))
y_hat_valid = predict(bst_slow, dtest)

y_pred <- ifelse(y_hat_valid > 0.5, 1, 0)

# Calculer la matrice de confusion
confusion_matrix <- table(Prediction = y_pred, Reel = Y_test$Attrition_Flag)

# Afficher la matrice de confusion
print(confusion_matrix)

# Calculer la sensibilité (rappel)
sensibilite <- confusion_matrix[2, 2] / sum(confusion_matrix[2, ])

# Calculer la spécificité
specificite <- confusion_matrix[1, 1] / sum(confusion_matrix[1, ])

# Calculer la précision (accuracy)
precision <- sum(diag(confusion_matrix)) / sum(confusion_matrix)

# Afficher les résultats
print(paste("Sensibilité (Rappel) :", sensibilite))
print(paste("Spécificité :", specificite))
print(paste("Précision (Accuracy) :", precision))

```

#cas complet
```{r}
#modèle de Gradient Boosting pour une classification multiclasse
#importation de la base
Dataset <- read_excel("Dataset.xlsx")

# Recodage des variables (Unknown en NA)
Dataset$Education_Level<-ifelse(Dataset$Education_Level=="Unknown","",Dataset$Education_Level)
is.na(Dataset$Education_Level)<-Dataset$Education_Level==""
Dataset$Marital_Status<-ifelse(Dataset$Marital_Status=="Unknown","",Dataset$Marital_Status)
is.na(Dataset$Marital_Status)<-Dataset$Marital_Status==""
Dataset$Income_Category<-ifelse(Dataset$Income_Category=="Unknown","",Dataset$Income_Category)
is.na(Dataset$Income_Category)<-Dataset$Income_Category==""

#Transformation des variables categorielles en dummy variables
Dataset$Gender_R <- ifelse(Dataset$Gender =="M", yes=1, no=0) 
Dataset$Uneducated <- ifelse(test = Dataset$Education_Level == "Uneducated", yes=1, no=0) #
Dataset$College<- ifelse(test =  Dataset$Education_Level == "College", yes=1, no=0)
Dataset$High_School <- ifelse(test = Dataset$Education_Level == "High School", yes=1, no=0)
Dataset$Graduate <- ifelse(test = Dataset$Education_Level == "Graduate", yes=1, no=0)
Dataset$Post_Graduate <- ifelse(test = Dataset$Education_Level == "Post-Graduate", yes=1, no=0)
Dataset$Uneducated <- ifelse(test = Dataset$Education_Level == "Uneducated", yes=1, no=0) #

Dataset$Single <- ifelse(test = Dataset$Marital_Status == "Single", yes=1, no=0) #
Dataset$Married <- ifelse(test = Dataset$Marital_Status == "Married", yes=1, no=0) #
Dataset$Divorced <- ifelse(test = Dataset$Marital_Status == "Divorced", yes=1, no=0) #


Dataset$Card_Category <- ifelse(test = Dataset$Income_Category == "Blue", yes=1, no=0) #
Dataset$Income_40K_60K <- ifelse(test = Dataset$Income_Category == "$40K - $60K", yes=1, no=0) #
Dataset$Income_60K_80k <- ifelse(test = Dataset$Income_Category == "$60K - $80K", yes=1, no=0) #
Dataset$Income_80K_120K <- ifelse(test = Dataset$Income_Category == "$80K - $120K", yes=1, no=0) #
Dataset$Income_Less_than_40k <- ifelse(test = Dataset$Income_Category == "Less than $40K", yes=1, no=0) 

Dataset$card_Blue <- ifelse(test = Dataset$Card_Category == "Blue", yes=1, no=0) #
Dataset$card_Gold <- ifelse(test = Dataset$Card_Category == "Gold", yes=1, no=0) #
Dataset$card_Platinum <- ifelse(test = Dataset$Card_Category == "Platinum", yes=1, no=0) #
Dataset$card_Silver <- ifelse(test = Dataset$Card_Category == "Silver", yes=1, no=0) #

#transformee la variable cible en categorielle
Dataset$Attrition_Flag<- ifelse(Dataset$Attrition_Flag =="Attrited Customer", yes=1, no=0) 


#Base recodiée en quantitative
Dataset2 <- Dataset[, c(2,3,5, 9:38)]


# cas complet
Dataset2<-na.omit(Dataset2)

test = 
train.data <- Dataset2[training.individuals, ] 
train.data_2<- data.frame(train.data)
test.data <- Dataset[-training.individuals, ]
test.data_2<- data.frame(test.data)

train_data <- train.data_2
test_data <- test.data_2

# Charger la bibliothèque xgboost
#install.packages("xgboost")
#library(xgboost)

# Diviser les données en ensemble d'entraînement et ensemble de test
set.seed(123)  # Pour la reproductibilité
# Séparer les variables prédictives (X) et la variable cible (Y) dans les ensembles d'entraînement et de test
training.individuals <- Dataset2$Attrition_Flag %>% 
			createDataPartition(p = 0.75, list = FALSE) 
train.data <- Dataset2[training.individuals, ] 
train.data_2<- data.frame(train.data)
test.data <- Dataset2[-training.individuals, ]
test.data_2<- data.frame(test.data)

X_train <- train.data[, -1]  # Sélectionner toutes les colonnes sauf la colonne cible
Y_train <- train.data[, 1]  # Sélectionner la colonne cible
X_test <- test.data[, -1]
Y_test <- test.data[, 1]

```


```{r}
library(caret)
gb_train = xgb.DMatrix(data = as.matrix(X_train), label = Y_train$Attrition_Flag )
gb_valid = xgb.DMatrix(data = as.matrix(X_test), label = Y_test$Attrition_Flag )

watchlist = list(train = gb_train, valid = gb_valid)


max.depths = c(1, 2, 5 , 6, 7, 8 ,9, 10)
etas = c(0.01, 0.02, 0.03, 0.5, 0.6, 1)
nthreads=c(1, 2, 3, 4)

best_params = 0
best_score = 0

count = 1
for( nt in nthreads ){
for( depth in max.depths ){
    for( num in etas){

        bst_grid = xgb.train(data = gb_train, 
                                max.depth = depth, 
                                eta=num, 
                                nthread = nt,
                             nround = 100, 
                                watchlist = watchlist, 
                                objective = "binary:logistic", 
                                early_stopping_rounds = 50, 
                                verbose=0)

        if(count == 1){
            best_params = bst_grid$params
            best_score = bst_grid$best_score
            count = count + 1
            }
        else if( bst_grid$best_score < best_score){
            best_params = bst_grid$params
            best_score = bst_grid$best_score
        }
    }
}
}

best_params
best_score                            

#on trouve le meilleur eta=0.6, nthread=1, max.depth=2,

#Modele avec les meilleurs parametres
bst_slow = xgb.train(data= gb_train, 
                        max.depth = best_params$max_depth, 
                        eta = best_params$eta, 
                        nthread = best_params$nthread, 
                        nround = 100, 
                        watchlist = watchlist, 
                        objective = "binary:logistic", 
                        early_stopping_rounds = 50,
                        print_every_n = 500)

dtest = xgb.DMatrix(data =  as.matrix(X_test))
y_hat_valid = predict(bst_slow, dtest)

y_pred <- ifelse(y_hat_valid > 0.5, 1, 0)

# Calculer la matrice de confusion
confusion_matrix <- table(Prediction = y_pred, Reel = Y_test$Attrition_Flag)

# Afficher la matrice de confusion
print(confusion_matrix)

# Calculer la sensibilité (rappel)
sensibilite <- confusion_matrix[2, 2] / sum(confusion_matrix[2, ])

# Calculer la spécificité
specificite <- confusion_matrix[1, 1] / sum(confusion_matrix[1, ])

# Calculer la précision (accuracy)
precision <- sum(diag(confusion_matrix)) / sum(confusion_matrix)

# Afficher les résultats
print(paste("Sensibilité (Rappel) :", sensibilite))
print(paste("Spécificité :", specificite))
print(paste("Précision (Accuracy) :", precision))

```

##imputation par mice
```{r}
#modèle de Gradient Boosting pour une classification multiclasse
#importation de la base
Dataset <- read_excel("Dataset.xlsx")

# Recodage des variables (Unknown en NA)
Dataset$Education_Level<-ifelse(Dataset$Education_Level=="Unknown","",Dataset$Education_Level)
is.na(Dataset$Education_Level)<-Dataset$Education_Level==""
Dataset$Marital_Status<-ifelse(Dataset$Marital_Status=="Unknown","",Dataset$Marital_Status)
is.na(Dataset$Marital_Status)<-Dataset$Marital_Status==""
Dataset$Income_Category<-ifelse(Dataset$Income_Category=="Unknown","",Dataset$Income_Category)
is.na(Dataset$Income_Category)<-Dataset$Income_Category==""

#Transformation des variables categorielles en dummy variables
Dataset$Gender_R <- ifelse(Dataset$Gender =="M", yes=1, no=0) 
Dataset$Uneducated <- ifelse(test = Dataset$Education_Level == "Uneducated", yes=1, no=0) #
Dataset$College<- ifelse(test =  Dataset$Education_Level == "College", yes=1, no=0)
Dataset$High_School <- ifelse(test = Dataset$Education_Level == "High School", yes=1, no=0)
Dataset$Graduate <- ifelse(test = Dataset$Education_Level == "Graduate", yes=1, no=0)
Dataset$Post_Graduate <- ifelse(test = Dataset$Education_Level == "Post-Graduate", yes=1, no=0)
Dataset$Uneducated <- ifelse(test = Dataset$Education_Level == "Uneducated", yes=1, no=0) #

Dataset$Single <- ifelse(test = Dataset$Marital_Status == "Single", yes=1, no=0) #
Dataset$Married <- ifelse(test = Dataset$Marital_Status == "Married", yes=1, no=0) #
Dataset$Divorced <- ifelse(test = Dataset$Marital_Status == "Divorced", yes=1, no=0) #


Dataset$Card_Category <- ifelse(test = Dataset$Income_Category == "Blue", yes=1, no=0) #
Dataset$Income_40K_60K <- ifelse(test = Dataset$Income_Category == "$40K - $60K", yes=1, no=0) #
Dataset$Income_60K_80k <- ifelse(test = Dataset$Income_Category == "$60K - $80K", yes=1, no=0) #
Dataset$Income_80K_120K <- ifelse(test = Dataset$Income_Category == "$80K - $120K", yes=1, no=0) #
Dataset$Income_Less_than_40k <- ifelse(test = Dataset$Income_Category == "Less than $40K", yes=1, no=0) 

Dataset$card_Blue <- ifelse(test = Dataset$Card_Category == "Blue", yes=1, no=0) #
Dataset$card_Gold <- ifelse(test = Dataset$Card_Category == "Gold", yes=1, no=0) #
Dataset$card_Platinum <- ifelse(test = Dataset$Card_Category == "Platinum", yes=1, no=0) #
Dataset$card_Silver <- ifelse(test = Dataset$Card_Category == "Silver", yes=1, no=0) #

#transformee la variable cible en categorielle
Dataset$Attrition_Flag<- ifelse(Dataset$Attrition_Flag =="Attrited Customer", yes=1, no=0) 


#Base recodiée en quantitative
Dataset2 <- Dataset[, c(2,3,5, 9:38)]


# Base imputée par mise
m1<- mice(Dataset2)
Dataset2<-complete(m1,2)

test = 
train.data <- Dataset2[training.individuals, ] 
train.data_2<- data.frame(train.data)
test.data <- Dataset[-training.individuals, ]
test.data_2<- data.frame(test.data)

train_data <- train.data_2
test_data <- test.data_2

# Charger la bibliothèque xgboost
#install.packages("xgboost")
#library(xgboost)

# Diviser les données en ensemble d'entraînement et ensemble de test
set.seed(123)  # Pour la reproductibilité
# Séparer les variables prédictives (X) et la variable cible (Y) dans les ensembles d'entraînement et de test
training.individuals <- Dataset2$Attrition_Flag %>% 
			createDataPartition(p = 0.75, list = FALSE) 
train.data <- Dataset2[training.individuals, ] 
train.data_2<- data.frame(train.data)
test.data <- Dataset2[-training.individuals, ]
test.data_2<- data.frame(test.data)

X_train <- train.data[, -1]  # Sélectionner toutes les colonnes sauf la colonne cible
Y_train <- train.data[, 1]  # Sélectionner la colonne cible
X_test <- test.data[, -1]
Y_test <- test.data[, 1]

#verifs
#Y_train <-data.frame(Y_train)
```

```{r}
library(caret)
gb_train = xgb.DMatrix(data = as.matrix(X_train), label = Y_train )
gb_valid = xgb.DMatrix(data = as.matrix(X_test), label = Y_test )

watchlist = list(train = gb_train, valid = gb_valid)


max.depths = c(1, 2, 5 , 6, 7, 8 ,9, 10)
etas = c(0.01, 0.02, 0.03, 0.5, 0.6, 1)
nthreads=c(1, 2, 3, 4)

best_params = 0
best_score = 0

count = 1
for( nt in nthreads ){
for( depth in max.depths ){
    for( num in etas){

        bst_grid = xgb.train(data = gb_train, 
                                max.depth = depth, 
                                eta=num, 
                                nthread = nt,
                             nround = 100, 
                                watchlist = watchlist, 
                                objective = "binary:logistic", 
                                early_stopping_rounds = 50, 
                                verbose=0)

        if(count == 1){
            best_params = bst_grid$params
            best_score = bst_grid$best_score
            count = count + 1
            }
        else if( bst_grid$best_score < best_score){
            best_params = bst_grid$params
            best_score = bst_grid$best_score
        }
    }
}
}

best_params
best_score                            

#on trouve le meilleur eta=0.6, nthread=1, max.depth=2,

#Modele avec les meilleurs parametres
bst_slow = xgb.train(data= gb_train, 
                        max.depth = best_params$max_depth, 
                        eta = best_params$eta, 
                        nthread = best_params$nthread, 
                        nround = 100, 
                        watchlist = watchlist, 
                        objective = "binary:logistic", 
                        early_stopping_rounds = 50,
                        print_every_n = 500)

dtest = xgb.DMatrix(data =  as.matrix(X_test))
y_hat_valid = predict(bst_slow, dtest)

y_pred <- ifelse(y_hat_valid > 0.5, 1, 0)

# Calculer la matrice de confusion
confusion_matrix <- table(Prédiction = y_pred, Réel = Y_test)

# Afficher la matrice de confusion
print(confusion_matrix)

# Calculer la sensibilité (rappel)
sensibilite <- confusion_matrix[2, 2] / sum(confusion_matrix[2, ])

# Calculer la spécificité
specificite <- confusion_matrix[1, 1] / sum(confusion_matrix[1, ])

# Calculer la précision (accuracy)
precision <- sum(diag(confusion_matrix)) / sum(confusion_matrix)

# Afficher les résultats
print(paste("Sensibilité (Rappel) :", sensibilite))
print(paste("Spécificité :", specificite))
print(paste("Précision (Accuracy) :", precision))

```